【裁判字號】    99,撤緩,44
【裁判日期】    990602
【裁判案由】    聲請撤銷緩刑
【裁判全文】
臺灣新竹地方法院刑事裁定              99年度撤緩字第44號
聲  請  人  臺灣新竹地方法院檢察署檢察官
受  刑  人  甲○○
上列聲請人因受刑人犯證券投資信託及顧問法案件（臺灣臺南地
方法院95年度重訴字第16號）聲請撤銷緩刑之宣告（99年度執聲
字第311 號），本院裁定如下：
    主  文
聲請駁回。
    理  由
一、聲請意旨略以：查受刑人甲○○因違反證券投資信託及顧問
    法案件，經臺灣臺南地方法院（聲請書誤載為臺灣高等法院
    ）於民國97年4 月25日以95年度重訴字第16號判處有期徒刑
    1 年減為有期徒刑6 月，同時宣告緩刑2 年，於97年4 月25
    日確定。惟其於緩刑期前即91年4 月間更犯違反公司法（聲
    請書誤載為證券交易法）案件，經臺灣高等法院於96年12月
    19日以96年度上訴字第3487號判處有期徒刑3 月減為有期徒
    刑1 月又15日，並經最高法院於99年3 月11日駁回上訴後確
    定（聲請書誤載為經最高法院於99年3 月11日以99年台上字
    第1366號判處有期徒刑1 月又15日），足認原宣告之緩刑難
    收其預期效果，而有執行刑罰之必要，已合於刑法第75條之
    1 第1 項第1 款所定撤銷緩刑宣告之原因，爰依刑事訴訟法
    第476 條規定聲請撤銷等語。
二、按受緩刑之宣告，於緩刑前因故意犯他罪，而在緩刑期內受
    六月以下有期徒刑、拘役或罰金之宣告確定，足認原宣告之
    緩刑難收其預期效果，而有執行刑罰之必要者，得撤銷其宣
    告，98年5 月19日修正施行之刑法第75條之1 第1 項第1 款
    定有明文。又上開修正規定，依刑法施行法第10條之2 第2
    項之規定，自98年9 月1 日施行，且同法施行法第6 條之1
    第2 項復規定：「於中華民國98年5 月19日刑法修正施行前
    ，受緩刑之宣告，98年5 月19日修正刑法施行後，仍在緩刑
    期內者，適用98年5 月19日修正施行之刑法第75條及第75條
    之1 規定」。是倘受刑人於上開刑法第75條之1 第1 項第1
    款規定修正施行前，受緩刑之宣告，而於該條規定施行後，
    仍在緩刑期內者，應適用98年5 月19日修正施行之刑法第75
    條之1 規定。經查，本件受刑人甲○○因違反證券投資信託
    及顧問法案件，經臺灣臺南地方法院於97年4 月25日以95年
    度重訴字第16號判處有期徒刑1 年，減為有期徒刑6 月，同
    時宣告緩刑2 年，並於97年4 月25日確定（緩刑期間依刑法
    第74條第1 項規定，自裁判確定之日即97年4 月25日起算，
    至99年4 月24日止），足見受刑人係於上開刑法第75條之1
    規定修正施行前受緩刑之宣告，而於該條規定施行後仍在緩
    刑期內，自應適用98年5 月19日修正施行之上開刑法第75條
    之1 之規定。
三、次按刑法第75條之1 得撤銷緩刑宣告之規定，考其立法意旨
    略以：關於緩刑之撤銷，現行法第75條第1 項固已設有2 款
    應撤銷之原因；至得撤銷緩刑之原因，則僅於保安處分章內
    第93條第3 項與撤銷假釋合併加以規定，體例上不相連貫，
    實用上亦欠彈性，爰參酌德國及奧地利現行立法例增訂得撤
    銷緩刑之原因，其中現行關於緩刑前或緩刑期間故意犯他罪
    ，而在緩刑期內受得易科罰金之有期徒刑之宣告者，列為應
    撤銷緩刑之事由，因認過於嚴苛，而排除第75條應撤銷緩刑
    之事由，移列至得撤銷緩刑事由，俾使「法官依被告再犯情
    節，而裁量是否撤銷先前緩刑之宣告」；其次，如有前開事
    由，但判決宣告拘役、罰金時，可見行為人仍未見悔悟，有
    列為得撤銷緩刑之事由，以資彈性適用，爰於第1 項第1 款
    、第2 款增訂之。且本條採用裁量撤銷主義，賦予法院撤銷
    與否之權限，特於第1 項規定實質要件為「足認原宣告之緩
    刑難收其預期效果，而有執行刑罰之必要」，供作審認之標
    準。亦即於上揭「得」撤銷緩刑之情形，法官應依職權本於
    合目的性之裁量，妥適審酌被告所犯前後數罪間，關於法益
    侵害之性質、再犯之原因、違反法規範之情節是否重大、被
    告主觀犯意所顯現之惡性及其反社會性等情，是否已使前案
    原為促使惡性輕微之被告或偶發犯、初犯改過自新而宣告之
    緩刑，已難收其預期之效果，而確有執行刑罰之必要，此與
    刑法第75條第1 項所定2 款要件有一具備，即毋庸再行審酌
    其他情狀，應逕予撤銷緩刑之情形不同。
四、經查：
(一)、受刑人甲○○於94年間因違反證券投資信託及顧問法案件，
    經臺灣臺南地方法院於97年4 月25日以95年度重訴字第16號
    判處有期徒刑1 年，減為有期徒刑6 月，同時諭知緩刑2 年
    ，於97年4 月25日確定（下稱甲案）等情，有臺灣臺南地方
    法院95年度重訴字第16號判決書及臺灣高等法院被告前案紀
    錄表各1 份在卷可參，是受刑人所受緩刑之宣告，係自裁判
    確定之日即97年4 月25日起算，至99年4 月24日期滿；又受
    刑人於上開緩刑前之91年4 月間，故意更犯違反公司法案件
    ，經臺灣高等法院於96年12月19日以96年度上訴字第3487號
    判處有期徒刑3 月減為有期徒刑1 月又15日，嗣因受刑人提
    起上訴，經最高法院於99年3 月11日以99年度台上字第1366
    號駁回上訴後，於99年3 月11日確定（下稱乙案）一節，亦
    有最高法院99年度台上字第1366號判決書、臺灣高等法院96
    年度上訴字第3487號判決書及臺灣高等法院被告前案紀錄表
    各1 份在卷可按。是受刑人於上開緩刑前，因故意犯他罪，
    而在緩刑期內受6 月以下有期徒刑宣告確定一情，堪以認定
    。
(二)、惟查，受刑人所犯上述2 案雖均屬故意犯罪，然觀其犯罪時
    間已相隔2 、3 年，且其乙案之行為時間距離甲案之緩刑判
    決確定之時點往前回溯亦已有6 年之久的時間，尚難遽以認
    為受刑人於其後所受之緩刑宣告有何難收其預期效果之情事
    。再者，聲請人復未提出除上開判決犯罪事實以外之其他積
    極證據或具體說明受刑人有何情狀足認符合「原宣告之緩刑
    難收其預期效果，而有執行刑罰之必要」等實質要件，若得
    僅依上開判決書所載之犯罪事實即以受刑人於緩刑前另犯他
    罪，即一律撤銷緩刑，則刑法第75條及第75條之1 即無區分
    之必要，進而前開刑法第75條之1 第1 項之立法本旨將意義
    盡失，亦與緩刑之目的乃係避免短期自由刑之弊，並給予受
    刑人自新機會未盡相符。揆諸上開說明，聲請人聲請撤銷臺
    灣臺南地方法院95年度重訴字第16號判決之緩刑宣告，自難
    准許，應予駁回。
五、爰依刑事訴訟法第220條之規定，裁定如主文。
中    華    民    國    99    年    6     月     2    日
                      刑事第一庭    法  官   林哲瑜
以上正本證明與原本無異。
如不服本裁定應於送達後5日內向本院提出抗告狀。
中    華    民    國    99    年    6     月    2     日
                                    書記官    鍾佩芳

司法院資訊處製作；財團法人民間司法改革基金會備份。
